【裁判字號】    98,保險,27
【裁判日期】    980716
【裁判案由】    損害賠償
【裁判全文】
臺灣臺中地方法院民事判決  98年度保險字第27號
原      告  富邦產物保險股份有限公司
法定代理人  乙○○
訴訟代理人  戊○○
            丙○○
被      告  丁○○
法定代理人  甲○○
上列當事人間損害賠償事件，本院於98年6月29日言詞辯論終結
，判決如下：
    主  文
被告應給付原告新台幣壹佰捌拾玖萬陸仟陸佰貳拾元及民國九
十八年一月十六日起至清償日止，按年利率百分之五計算之利息
。
原告其餘之訴駁回。
訴訟費用新台幣貳萬壹仟壹佰玖拾陸元由被告負擔新台幣壹萬陸
仟柒佰玖拾玖元，餘由原告負擔。
    事實及理由
一、被告未於言詞辯論期日到場，核無民事訴訟法第386條所列
    各款情形，爰依原告之聲請，由其一造辯論而為判決。
二、原告起訴主張：
  (一)緣被告於民國（下同）97年2月10日，駕駛車號2E-6325號自
    小客車，行經花蓮線台11線44.5公里，因跨越中心線行駛，
    致衝撞訴外人楊慶順所駕駛之9297-FF號車（下稱系爭車輛
    ），致系爭車輛嚴重受損，現場由花蓮縣警察局鳳林分局交
    通事故處理小組派員處理有案可稽。
  (二)查上揭受損之系爭車輛，已向原告投保車體損失險，保險金
    額為新台幣（下同）2,393,000元。系爭車輛經送往嘉義縣
    太保市○○路○段中華賓士汽車嘉義廠估修，經原告派員勘
    核，僅零件更換金額已達2,576,545元，尚未估及工資、烤
    漆之金額，其顯已無修復之價值。原告即依保險契約之約定
    ，由被保險人將系爭車輛報廢，原告則扣除折舊後，給付理
    賠金計2,034,050元予被保險人台灣戴姆勒克萊斯勒小客車
    租賃股份有限公司，並有報廢單、車損照片為證。原告並同
    時依保險法第53條取得對於被告之求償權。
  (三)而關於理賠金之計算部分，經查詢財團法人保險事業發展中
    心精算公佈之新車重置價格表（重置價格：指重新置換與該
    標的物同一廠牌、型式、規格、性能或相類似之新品價格。
    ) 顯示，系爭受損車輛同款車輛96年度時之新車重置價格為
    3,290,00元，惟被保險人台灣戴姆樂克萊斯勒租賃股份有限
    公司向原告要保時告知原告其購車價為3.190,000元，並記
    載於要保書上，又查受損車輛系95年7月19日領照使用，故
    原告依照要保書上所告知之購車價格以「91年7月10日台財
    保字第0910750979號函核准、95年7月15日金管保二字第095
    02070910號函核准修正實施之自用汽車保險單條款」一年折
    舊率75%計算後（3,190,000×75%＝2,393,000），以2,393,
    000元之金額為該車價額，並作為該年度保單之保險金額，
    保險期間為96年7月19日起至97年7月19日止。
  (四)復按「實際現金價值」係指損失發生當時，財產之實際價值
    。意外事故發生時，遭受損失之財產之重置成本減折舊或自
    然耗損後之金額，即為該財產之實際現金價值。財產保險所
    提供之保障，以補償被保人困意外事故所遭受之實際損失為
    限；折舊或然耗損，均非意外事故所致之損失，因此計算實
    際損失時，應自財產之實際價值中予以扣除折舊或然耗損。
    是以，系爭車輛交通事故日期為97年2月10日，承保時系爭
    車輛既已以重置價格計算實際價值後之金額為2,393,000元
    ，又使用自96年7月19日起至事故發生日止共使用6個月又22
    日，依照前開金管局核准之保單條款第4頁附表二之折舊率
    表計算折舊率為15%，再以2,393,000元折舊15%後計算，系
    爭車輛若未毀損，當時之車輛實際現金價值應為2,034,050
    元（2,393,000×〈1一15%〉＝2,034,050）。
  (五)末按「汽車、機車或其他非依軌道行駛之動力車輛，在使用
    中加損害於他人者，駕駛人應賠償因此所生之損害」、「不
    法毀損他人之物者，應向被害人賠償其物因而減損之價額。
    」，民法第191條之2、第196條定有明文。本件事故中，被
    告酗酒駕車，其血液酒精濃度測試值達127.1mg/dI，且跨越
    中心分向線過失撞損原告承保之車輛，經鑑定為肇事原因，
    而原告承保之車輛並無肇事因素，依上開條文規定，被告自
    應賠償如上開計算後之受損金額。
  (六)聲明：被告應給付原告2,034,050元，及自起訴狀繕本送達
    翌日起至清償日止，按年息5%計算之遲延利息。
三、被告未於言詞辯論期日到庭，亦未提出任何書狀作何聲明或
    陳述。
四、本院得心證之理由：
  (一)原告起訴主張：被告於97年2月10日，酒後駕駛車號2E-6325
    號自小客車，行經花蓮線台11線44.5公里，因疏未注意，跨
    越中心線侵入對向車道行駛，致衝撞原告所承保且由訴外人
    楊慶順所駕駛之9297-FF號車（下稱系爭車輛），致系爭車
    輛嚴重受損，被告前揭過失行為，為前揭車禍之肇事原因等
    情，業經原告提出台灣省花東區車輛行車事故鑑定委員會鑑
    定意見書影本為證，且被告並未提出任何答辯，故應堪採信
    。
  (二)按汽車、機車或其他非依軌道行駛之動力車輛，在使用中加
    損害於他人者，駕駛人應賠償因此所生之損害。但於防止損
    害之發生，已盡相當之注意者，不在此限；不法毀損他人之
    物者，被害人得請求賠償其物因毀損所減少之價額，民法第
    191之2及第196條分別定有明文。又按被保險人因其應負保
    險責任之損失發生，而對第三人有損失賠償請求權者，保險
    人得於給付賠償金後代位行使被保險人對於第三人之請求權
    ，保險法第53條第1項前段定有明文，故保險人代為請求之
    金額，應以被保險人所得請求隻損害賠償金額為限。本件被
    告前揭過失行為而肇生車禍，致系爭車輛受損，自應負損害
    賠償責任，而原告所得請求之金額，亦以被保險人得對被告
    請求之損害賠償金額為限。
  (三)原告雖主張系爭車輛受損後，經送往嘉義縣太保市○○路○
    段中華賓士汽車嘉義廠估修，經原告派員勘核，僅零件更換
    金額已達2,576,545元，尚未估及工資、烤漆之金額，其顯
    已無修復之價值，故原告即依保險契約之約定，由被保險人
    將系爭車輛報廢，原告則扣除折舊後，給付理賠金計2,034,
    050元予被保險人台灣戴姆勒克萊斯勒小客車租賃股份有限
    公司等情，並提出報廢單、車損照片為證，惟查：
  (1)依所得稅法施行細則第48條規定，固定資產之折舊方法有採
    平均法者、定率遞減法、工作時間法三種方法，其中依定率
    遞減法所計算之折舊額較高，依平均法、工作時間所計算之
    折舊額較低。本院認定率遞減法於稅捐法上採用有助加速資
    產折舊，實質上有增列成本，減少盈餘之情形，可促使財務
    健全化，但於民法損害賠償請求時，因折舊率過高，常與實
    際折舊不相符合，不足彌補實際損害；另工作時間法常因工
    作時間之不易認定，亦不宜採用，故本院認應採平均法計算
    折舊始為妥當。
  (2)系爭車輛係95年7月19日領照使用，此有行照影本在卷足憑
    ，本院審酌系爭車輛於於車禍發生時已領照1年7月，又原告
    主張系爭車輛於車禍發生後，經原告派員勘核，零件更換金
    額為2,576,545元，此亦有原告提出之汽車險重大賠案工料
    理算明細表影本1份在卷足憑，又因原告逕按保險契約賠付
    被保險人，並未核估工資，原告於本院言詞辯論期日當庭表
    明願以前揭零件費用計算損害賠償金額，不再請求工資等情
    ，故本院核算前揭零件之殘價為429,424元【計算式：殘價
    ＝取得成本÷（耐用年數＋１），即2,576,545÷（5＋1）
    ≒429,424】，折舊額為679,922元【計算式：折舊額＝（取
    得成本－殘價）×折舊率×年數，即（2,576,545－429,424
    )×0.2×19/12≒679,922】，故原告得請求之零件費用為1,
    896,623元【計算式：零件得請求金額＝取得成本－折舊額
    ，即2,576,545－679,922＝1,896,623】，從而原告得代位
    請求之損害賠償金額應為1,896,623元。
  (四)綜上所述，原告依侵權行為及保險代位之法律關係，請求被
    告賠償1,896,623元及自支付命令送達翌日即98年1月16日起
    至清償日止，按年利率5%計算之利息，即有理由，應予准許
    ，原告逾此部分之請求為無理由，
五、據上論結：本件原告之訴為一部有理由，一部無理由，依民
    事訴訟法第385條第1項前段、第79條但書，判決如主文。
中    華    民    國    98    年    7     月    16    日
                  民事第一庭    法  官  陳毓秀
正本係照原本作成。
如對本判決上訴，須於判決送達後20日內向本院提出上訴狀。
中    華    民    國    98    年    7     月    16    日
                                書記官  陳玲誼


司法院資訊處製作；財團法人民間司法改革基金會備份。
